【裁判字號】    97,上訴,829
【裁判日期】    970812
【裁判案由】    違反毒品危害防制條例
【裁判全文】
臺灣高等法院高雄分院刑事判決         97年度上訴字第829號
上  訴  人  臺灣高雄地方法院檢察署檢察官
上  訴  人  甲○○
即  被  告
                    現於臺灣台南看守所
指定辯護人  本院公設辯護人   李佩娟
上列上訴人等因被告違反毒品危害防制條例案件，不服臺灣高雄
地方法院97年度訴字第341 號中華民國97年3 月31日第一審判決
（起訴案號：臺灣高雄地方法院檢察署96年度偵字第27175 號）
，提起上訴，本院判決如下：
    主  文
原判決撤銷。
甲○○犯販賣第三級毒品共拾柒罪，各處有期徒刑伍年，行動電
話壹支（含門號0000000000SIM 卡）均沒收，如全部
或一部不能沒收時，追徵其價額；販賣第三級毒品拾伍罪所得各
新臺幣伍佰元以及其餘販賣第三級毒品貳罪所得各新臺幣肆佰元
沒收之，如全部或一部不能沒收時，均以其財產抵償之。應執行
有期徒刑拾貳年；行動電話壹支（含門號0000000000
SIM 卡）沒收，如全部或一部不能沒收時，追徵其價額；販賣第
三級毒品所得合計新臺幣捌仟參佰元沒收之，如全部或一部不能
沒收時，以其財產抵償之。
    事  實
一、緣盧雀雲為甲○○女友盧英敏之胞姊，曾國城為盧雀雲之男
    友，該2 人因盧英敏而結識甲○○，另蔡佳蓉則曾與蘇佑田
    共事而結識。甲○○明知愷他命為毒品危害防制條例所列管
    之第三級毒品，非經許可不得販賣、轉讓，竟意圖營利，基
    於販賣第三級毒品之犯意，於民國（下同）96年8 月間某日
    起至同年9 月查獲前某日之間（以下各次販賣之日期均不同
    ），以其所有之門號0000000000行動電話1 支作為聯絡工具
    ，而以每包（重量約1 克）愷他命新臺幣（下同）500 元之
    價格，在高雄縣阿蓮鄉○○路74號2 樓B5室盧英敏租住處等
    地點，先後販賣愷他命予盧雀雲及曾國城共計15次（每次1
    包），並獲取款項；另以每包（重量不超過1 克）愷他命40
    0 元之價格，在臺南市○○路○ 段芭迪亞音樂餐廳，先後販
    賣愷他命予蔡佳蓉共2 次（每次1 包），並獲取款項。嗣於
    96年9 月19日下午1 時40分許經警據報前往上述租住處處理
    財物糾紛，該4 人與盧英敏均在場，警察並查扣甲○○置於
    現場桌上摻有愷他命之香菸2 支及愷他命殘渣袋1 個，進而
    查悉前開販賣愷他命之情。
二、案經高雄縣警察局湖內分局移送臺灣高雄地方法院檢察署檢
    察官偵查起訴。
    理  由
一、訊據上訴人即被告甲○○固不諱言曾將愷他命移轉交付予盧
    雀雲等人之事實，惟矢口否認有何販賣圖利之犯行，辯稱：
    我均係以原價轉讓愷他命予盧雀雲、曾國城及蔡佳蓉，且僅
    有1、2次，在地方法院因不知係一罪一罰，才承認轉讓十餘
    次愷他命予盧雀雲等人云云；惟查：
  (一)被告如何販賣愷他命予盧雀雲、曾國城及蔡佳蓉等人之事實
    ，業據證人盧雀雲於原審證稱：「我跟他（指被告蘇佑田）
    買愷他命是在96年8 月至9 月間，有時3天1次，如果沒錢就
    久一點，最後一次差不多是9 月初，總共向甲○○買愷他命
    應該有15次」「愷他命是甲○○拿給我們的，我們跟他買愷
    他命1 包500 元」等語（見原審卷第58頁至61頁），核與證
    人曾國城於原審所證稱：「（是否跟甲○○買過愷他命？）
    跟他拿過」「（你跟他都拿多少錢？）小型夾鏈袋壹包500
    元」「（盧雀雲說跟甲○○買愷他命，前後有十五次以上，
    是否如此？）差不多」「（你們是各自買，或是一起買？）
    我自己單獨去買，而她不知道的大約有三、四次，連我跟他
    一起買的加起來大概有十五次」等語相符（見原審卷第66至
    70頁），另證人蔡佳蓉於原審亦證稱：「（你跟甲○○買過
    一兩次，一次都四百元嗎？）是」「（甲○○都在哪裡把愷
    他命給你？）芭迪亞音樂餐廳」「（次數到底是幾次？）一
    、兩次吧」等語（見原審卷第70頁、76頁），均證述曾向被
    告購買愷他命甚詳，且被告於警、偵訊時亦供承販賣愷他命
    予盧雀雲、曾國城及蔡佳蓉（見警詢卷第3 頁、偵查卷第9
    頁），復於本院供稱：「有時曾國城自己一人來買的時候，
    也是盧雀雲託他來買的，買回去都是二人共同使用」等語不
    諱，足證盧雀雲、曾國城及蔡佳蓉上開證述非虛。至證人盧
    雀雲、曾國城、蔡佳蓉與被告聯絡購買毒品之方式，係分別
    以0000000000、0000000000、0000000000門號之行動電話與
    被告之0000000000門號聯絡之事實，業經彼等於原審審理時
    分別證述明確（見原審卷第59至60頁、68至69頁、74頁）。
    雖卷附通訊監察譯文中（偵查卷第28至68頁），未見000000
    0000或0000000000門號與0000000000門號通話之紀錄，且於
    96年8 月5 日雖有0000000000與0000000000門號之通話紀錄
    （偵查卷第45、46頁），然蔡佳蓉於原審否認此通話內容是
    與被告聯繫前揭事實欄所指向被告購買愷他命之事（原審卷
    第75至76頁）。然而，卷附譯文應為承辦人員擇取重要通話
    內容所作成，並非完整之通話紀錄，縱使譯文中並無出現與
    本件事實欄所列被告犯行相互對應之通話內容，亦不能因而
    遽認被告與上開證人所述與事實不符。
  (二)又販賣愷他命毒品之行為，並無一定之公定價格，每次買賣
    之價格亦各有差異，隨供需雙方之資力或關係之深淺或需求
    之數量、貨源之充裕與否、販賣者對於資金之需求如何與殷
    切與否，以及政府查緝之態度，進而為各種之風險評估，而
    有各種不同之標準，並非一成不變。販賣者從各種「價差」
    或「量差」或係「純度」謀取利潤方式，或有差異，然其所
    圖利益之非法販賣行為目的，則屬相同，並無二致。本件被
    告於警詢自承愷他命係向綽號「阿嘉」男子以一包300 元買
    進等情（參見警詢卷第2 至4 頁），則被告以每包400 元或
    500 元賣出，具營利之意圖甚明，雖嗣後被告改稱以原價賣
    出云云，惟一般民眾普遍認知毒品之非法交易，向為政府查
    禁森嚴且重罰不貸，衡諸常情，倘非有利可圖絕無平白甘冒
    被重罰高度風險之理，從而，舉凡其有償交易，除足反證其
    確另基於某種非圖利本意之關係外，通常尚難因無法查悉其
    買進、賣出之差價，而諉無營利之意思，或阻卻販賣犯行之
    追訴（最高法院87年度臺上字第3164號判決意旨參照）。又
    販賣毒品之所謂販賣行為，係行為人基於營利之目的，而販
    入或賣出毒品而言。販賣毒品者，其主觀上須有營利之意圖
    ，且客觀上有販賣之行為即足構成，至於實際上是否已經獲
    利則非所問。即於有償讓與他人之初，係基於營利之意思，
    並著手實施，而因故無法高於購入之原價出售，最後不得不
    以原價或低於原價讓與他人時，仍屬販賣行為。必始終無營
    利之意思，縱以原價或低於原價有償讓與他人，方難謂為販
    賣行為，而僅以轉讓罪論處（最高法院93年度臺上字第1651
    號判決意旨參照）。本件被告購入毒品後，既分17次愷他命
    交予盧雀雲、曾國城及蔡佳蓉等人，如無利可圖，何需分多
    次交付愷他命毒品，顯見被告確有營利之意圖無疑。
  (三)綜上所述，被告以500元、400元之價格販賣愷他命予盧雀雲
    等人之事證明確，其上開所辯，顯係事後卸責之詞，不足採
    信，被告販賣第三級毒品之犯行堪以認定。
二、按愷他命係毒品危害防制條例第2 條第2項第3款所定之第三
    級毒品，不得持有、施用及販賣；是核被告所為，係犯毒品
    危害防制條例第4條第3項之販賣第三級毒品罪。被告持有第
    三級毒品愷他命後予以販賣，其持有第三級毒品之低度行為
    ，應為販賣第三級毒品之高度行為所吸收，不另論罪；又被
    告先後17次販賣第三級毒品犯行之時間、地點均有明確區分
    之間隔，乃各自獨立之行為，應予分論併罰。公訴意旨雖認
    被告數次行為係出於反覆、延續之單一行為決意所為，而應
    論以集合犯包括一罪。然按刑法上之集合犯，係指立法者在
    構成要件所描述、預設之該當行為，本身即具有職業性、營
    業性或收集性之不斷反覆實施之特性，亦即反覆實施行為被
    總括地當成或擬制成為1 個構成要件行為。而就毒品之販賣
    行為而言，其形成結構應與其他諸如竊盜、搶奪、詐欺等犯
    罪相同，均可能基於反覆性而有數次行為，立法者於制定刑
    罰法律之初，並未認知該種行為類型之反覆性，亦無意藉由
    法律中客觀構成要件之行為要素，涵括上開具有反覆實施特
    性之數個犯罪行為。亦即，販賣毒品犯罪，或有可能零星偶
    一為之，抑有可能經常為之，就販賣行為本身之法條文義而
    言，並未將「反覆性」之概念加諸於「販賣」之文字內涵內
    ，即販賣毒品行為之概念本身，並未有所謂「反覆實施」之
    特徵在內。況販賣毒品之犯罪態樣，必須兼有販賣毒品雙方
    之讓與及受領行為合致，方足使販賣行為成立，故此種犯罪
    ，不必販賣毒品者一方在主觀上具不斷反覆實施之意圖，即
    足成立犯罪，不能認多次販賣毒品之行為，為包括之一罪。
    再者，倘若偶一販賣毒品者依數罪併罰之規定分論併罰，反
    覆多次販賣毒品者卻論以集合犯之包括一罪，其罪刑輕重之
    失衡猶為顯然。從而，公訴意旨所認尚有未洽。
三、原審對被告予以論罪科刑，固非無見；惟查被告確有營利之
    意圖而交付愷他命，應負販賣第三級毒品罪責，已如前述，
    原審認被告無營利之意圖，而變更檢察官起訴法條，依轉讓
    第三級毒品罪論處，尚有未恰，被告上訴意旨，以原審量刑
    過重，雖無理由，惟檢察官上訴意旨，執上開理由，指摘原
    判決不當，為有理由，應由本院將原判決予以撤銷改判；審
    酌被告販賣毒品愷他命予盧雀雲等人，助長施用毒品之惡習
    ，戕害人民身心健康，且對於社會治安造成危害，惟念其販
    賣之數量非鉅等一切情狀，分別量處如主文第2 項所示之刑
    ，並定應執行之刑。門號0000000000之行動電話為被告所有
    且為其犯本件販賣毒品各罪所用之物，業經其供明在卷，是
    應依毒品危害防制條例第19條第1 項規定均宣告沒收，如全
    部或一部不能沒收時，追徵其價額。又被告犯販賣毒品十七
    罪之其中十五罪所得各500元以及其餘二罪所得各400元，應
    依毒品危害防制條例第19條第1 項規定宣告沒收，如全部或
    一部不能沒收時，均以其財產抵償之。至於扣案摻有愷他命
    之香菸2支及愷他命殘渣袋1個，為被告供己施用之物，核與
    本案販賣毒品予他人之犯行欠缺關連性，是尚無從在本案宣
    告沒收，附此敘明。
據上論結，應依刑事訴訟法第369條第1項前段、第364條、第299
條第1項前段，毒品危害防制條例第4條第3項、第19條第1項，刑
法第11條、第51條第5、9款，判決如主文。
本案經檢察官郭振昌到庭執行職務。
中    華    民    國    97    年    8    月    12    日
                  刑事第三庭    審判長法  官  周賢銳
                                      法  官  黃仁松
                                      法  官  黃憲文
以上正本證明與原本無異。
如不服本判決應於收受本判決後10日內向本院提出上訴書狀，其
未敘述上訴理由者，並得於提起上訴後10日內向本院補提理由書
狀（均須按他造當事人之人數附繕本）「切勿逕送上級法院」。
中    華    民    國    97    年    8    月    12    日
                                      書記官  施耀程
附錄本件判決論罪科刑法條：
毒品危害防制條例第4 條第3 項
製造、運輸、販賣第三級毒品者，處5 年以上有期徒刑，得併科
新臺幣5 百萬元以下罰金。


司法院資訊處製作；財團法人民間司法改革基金會備份。
